【裁判字號】    97,訴,117
【裁判日期】    970630
【裁判案由】    任用
【裁判全文】
臺北高等行政法院裁定
                                  97年度訴字第00117號
原      告  甲○○原名：符績.
被      告  臺灣菸酒股份有限公司
代  表  人  乙○○董事長）住.
上列當事人間因任用事件，原告不服財政部中華民國96年12月 6
日台財訴字第09600495500 號訴願決定，提起行政訴訟。本院裁
定如下︰
    主  文
原告之訴駁回。
訴訟費用由原告負擔。
    事實及理由
一、按「原告之訴，有左列各款情形之一者，行政法院應以裁定
    駁回之。但其情形可以補正者，審判長應定期間先命補正：
    ‧‧‧十起訴不合程式或不備其他要件者。」行政訴訟法第
    107 條第1 項第10款定有明文。
二、本件原告起訴意旨略以：原告於交通部高速公路工程局及台
    灣省公路局服務多年，已取得銓敘部薦任第12級銓敘資格及
    行政院薦任幫工程司任用資格。民國（下同）72年間遭中共
    匪諜誣告，經台灣省政府「四四」專案輔導，於73年7 月30
    日轉入台灣省菸酒公賣局（被告承受台灣省菸酒公賣局業務
    ，以下簡稱被告），並依台灣地區省市營事業機構分類職位
    人員遴用辦法及政府對大陸來台「四四」專案義胞入政府機
    關，優待提敘一級之規定。被告依規定應任用為薦任第11級
    及第8 職等，詎竟以73年公人字第10312 號令任用為委任及
    第6 職等技佐，損害原告權益，原告於90年向被告申請任用
    為薦任第12級薦任第8 職等，惟被告應作為而不作為，原告
    提起訴願，請求依訴願法第2 條規定審議，財政部卻變造為
    用復審書，再用訴願法第1 條規定審議，而為不受理之決定
    。96年1 月2 日再為訴願，仍遭不受理。爰依行政訴訟法第
    4 條及第8 條規定，求為先位「給予薦任第11級及薦任第8
    職等，給付薦任第11級與委任1 級差額，及薦任第8 職等與
    委任第6 職等之薪資差額，併請求依公營事業機構，以公務
    人員任用轉任法規及俸給法規判決給予原告73年7 月30日轉
    入被告日期為生效日期；至薪資差額之計算，俟取得或被告
    提供台灣地區省市營事業機構分類職位人員薪給表，補送達
    ；並判給5%年息利息。」之判決。另為「被告73年公人字第
    10312 號令違法損害原告權益，應給予薦任第11級與委任1
    級差額，及薦任第8 職等與委任第6 職等差額之薪資差額，
    以原告73年7 月30日轉入被告為生效日期。」之預備聲明。
    主張備位聲明(一)如前開先位聲明不合法、無理由，請准改為
    課予義務型訴訟，依行政訴訟法第5 條，就預備聲明為判決
    。備位聲明(二)若鈞院認為課予義務型訴訟不合法、無理由，
    請求准予為訴之變更為給付訴訟，依行政訴訟法第8 條規定
    ，就預備聲明為判決。備位聲明(三)若鈞院認為行政訴訟法第
    8 條訴訟不合法、無理由，請求准予為訴之變更，依行政訴
    訟法第6 條規定，就預備聲明為判決。
三、被告則以：原告因任用事件案與損害賠償案，前因不服行政
    院人事行政局88年1 月28日88局企字第180094號再訴願決定
    ，提起行政訴訟，歷經改制前行政法院以89年度裁字第23 7
    號裁定駁回；鈞院以91年度訴字第3497號裁定駁回，並經最
    高行政法院以93年度裁字第500 號裁定維持；公務人員保障
    暨培訓委員會95年1 月17日公審決字第0015號復審決定為復
    審不受理、鈞院以95年度訴字第02978 號裁定駁回暨最高行
    政法院以96年度裁字第04259 號裁定維持在案。原告復於96
    年4 月12日請求比敘任用，並以被告逾法定期間未為行為而
    向財政部提起訴願，然被告收受原告申請變更比敘任用申請
    書後，即以96年4 月16日台菸酒人字第0960007346號函復原
    告，並未有原告所提逾期未答之情事等語，資為抗辯。
四、經查：原告係於96年4 月12日請求被告比敘任用，並以被告
    逾法定期間未為行為而向財政部提起訴願，然被告收受原告
    申請變更比敘任用申請書後，即以96年4 月16日台菸酒人字
    第0960007346號函復原告，此有上開申請函及復函在卷可稽
    （見本院卷第39-41 頁），原告主張被告逾法定期間未為行
    為而向財政部提起課予義務訴願，自非有據。次查，原告以
    其經銓敘部審定薦任第12級及行政院幫工程司任命資格，嗣
    經被告以73年3 月6 日73年公人一字第10312 號令任用為委
    任及第6 職等技佐，損害其權益為由，申請變更職級為薦任
    第8 職等，並依臺灣省政府「四四」專案義胞優待提敘一級
    為薦任第11級及第8 職等乙節，核屬人事任用爭議，非屬訴
    願審議範圍（雖財政部為保障原告權益，而以96年8 月15日
    台財訴字第09600339010 號函將訴願書移由公務人員保障暨
    培訓委員會審理，然原告於96年11月1 日向該委員會提出申
    請書表示希望以訴願事件方式處理，見訴願卷第4 、5 頁）
    ，且亦非屬人民依法向中央或地方機關申請之案件範圍，原
    告主張依據訴願法第2 條審理，程序尚有未合，是訴願機關
    為訴願不受理之決定，並無違誤。
五、原告提起本件訴訟，主張：
  (一)依行政訴訟法第4 條及第8 條規定，求為先位判決，即「給
    予薦任第11級及薦任第8 職等，給付薦任第11級與委任1 級
    差額，及薦任第8 職等與委任第6 職等之薪資差額，併請求
    依公營事業機構，以公務人員任用轉任法規及俸給法規判決
    給予原告73年7 月30日轉入被告日期為生效日期；至薪資差
    額之計算，俟取得或被告提供台灣地區省市營事業機構分類
    職位人員薪給表，補送達；並判給5%年息利息。」之判決。
    惟，原告請求變更職級改既屬人事任用爭議，既非被告權
    責，亦未經訴願程序，故其提起行政訴訟法第4 條規定之撤
    銷訴訟，即屬於法不合，又無法命其補正，自應予以駁回。
    又按，「人民與中央或地方機關間，因公法上原因發生財產
    上之給付或請求作成行政處分以外之其他非財產上之給付，
    得提起給付訴訟。因公法上契約發生之給付，亦同。前項給
    付訴訟之裁判，以行政處分應否撤銷為據者，應於依第4 條
    第1 項或第3 項提起撤銷訴訟時，併為請求。‧‧‧」為行
    政訴訟法第8 條第1 項、第2 項所明定。查原告請求判決變
    更台灣省前開核定令核定其為薦任第11級及薦任第8 職等，
    經核係請求作成一定內容之行政處分，要屬課予義務訴訟之
    範圍，自不得以一般給付訴訟為請求之手段；至原告併請求
    判決被告給付因上開違法核定與判決差距所造成薪俸差額之
    損害及利息等給付，核其給付請求權之成立與否，係以被告
    前開核定令是否違法而應予撤銷為據，依上揭法條第2 項規
    定，原告亦應於提起撤銷訴訟時，合併為請求，不得逕行提
    起一般給付訴訟，故原告提起此部分訴訟，亦非合法，應予
    駁回。
  (二)原告另聲明求為「被告73年公人字第10312 號令違法損害原
    告權益，應給予薦任第11級與委任1 級差額，及薦任第8 職
    等與委任第6 職等差額之薪資差額，以原告73年7 月30日轉
    入被告為生效日期。」之預備聲明。主張如其先位聲明聲明
    不合法、無理由，請准改為課予義務型訴訟，就預備聲明為
    判決。惟，提起課予義務訴訟，依行政訴訟法第5 條第2項
    規定，需原告就其聲請事項先向被告請求被拒絕後，經訴願
    程序後，始得向本院提起，而原告就本件之預備聲明部份，
    未經履行上開訴訟先行程序，則其此部分之訴，亦非合法。
  (三)原告復主張如本院認為課予義務型訴訟不合法、無理由時，
    請求准為訴之變更為給付訴訟，依行政訴訟法第8 條規定，
    就預備聲明為判決。然原告所為之「被告73年公人字第1031
    2 號令違法損害原告權益，應給予薦任第11級與委任1 級差
    額，及薦任第8 職等與委任第6 職等差額之薪資差額，以原
    告73年7 月30日轉入被告為生效日期。」之預備聲明，經核
    其給付請求權之成立與否，係以被告前開核定令是否違法而
    應予撤銷為據，依行政訴訟法第8 條第2 項規定，原告亦應
    於提起撤銷訴訟時，合併為請求，不得逕行提起一般給付訴
    訟，故原告提起此部分訴訟，亦非合法，應予駁回。
  (四)原告再主張如本院認為行政訴訟法第8 條訴訟不合法、無理
    由，請求准為訴之變更，依行政訴訟法第6 條規定，就預備
    聲明為判決。然查，行政訴訟法第6 條第1 項規定：「確認
    行政處分無效及確認公法上法律關係成立或不成立之訴訟，
    非原告有即受確認判決之法律上利益者，不得提起之。其確
    認已執行完畢或因其他事由而消滅之行政處分為違法之訴訟
    ，亦同。」惟人民因中央或地方機關之違法行政處分，認為
    損害其權利或法律上之利益，經依訴願法提起訴願而不服其
    決定者，得向高等行政法提起撤銷訴訟，行政訴訟法第4 條
    第1 項定有明文。準此，如當事人主張行政處分為違法即應
    提起撤銷訴訟請求救濟，方屬正辦。若當事人因逾越起訴期
    限或因未經訴願程序，而不得提起撤銷訴訟者，不得以提起
    確認訴訟之方式，而免除遵守撤銷訴訟之法定要件（最高行
    政法院94年度判字第1127號判決參照）。是以，確認訴訟僅
    具有補充性，並非用以補救遲誤撤銷訴訟救濟期間之手段，
    若原告怠於提起訴願及行政訴訟，聽任行政處分確定，始提
    起無起訴期間限制之確認訴訟，將使行政處分之效力永遠處
    於不確定狀態，自非法之所許；且對於已不可爭訟之行政處
    分，無論是否已執行完畢或因其他事由而消滅，原則上亦不
    得提起確認其為違法之訴訟。查原告早於77年間已知悉被告
    前開核定令，而未於法定期間內提起訴願或復審，茲原告就
    上開已遲誤撤銷訴訟期間之行政處分，備位提起確認違法之
    訴，揆諸前揭說明，即欠缺起訴之合法要件，應予駁回。
六、綜上所述，無論原告所為之先位聲明或備位聲明，均欠缺合
    法之起訴條件，又無從命補正，均應予駁回。
七、據上論結，本件原告之訴為不合法，爰依行政訴訟法第107
    條第1 項第10款、第104 條，民事訴訟法第95條、第78條，
    裁定如主文。
中    華    民    國    97    年    6    月    30     日
            臺北高等行政法院第三庭
                            審判長法  官  姜素娥
                                  法  官  陳心弘
                                  法  官  楊莉莉
上為正本係照原本作成。
如不服本裁定，應於送達後10日內向本院提出抗告狀（須按他造
人數附繕本）。
中    華    民    國    97    年    7    月     2     日
                                  書記官  方偉皓


司法院資訊處製作；財團法人民間司法改革基金會備份。
